【裁判字號】    96,交上訴,105
【裁判日期】    970102
【裁判案由】    公共危險等
【裁判全文】
臺灣高等法院高雄分院刑事判決       96年度交上訴字第105號
上  訴  人  臺灣高雄地方法院檢察署檢察官
上  訴  人
即  被  告  丙○○
選任辯護人  陳豐裕律師
上列上訴人因被告公共危險等案件，不服臺灣高雄地方法院96年
度交訴字第151 號中華民國96年10月1日第一審判決（起訴案號
：臺灣高雄地方法院檢察署96年度偵字第13612 號），提起上訴
，本院判決如下：
     主  文
上訴駁回。
     事  實
一、丙○○係宏詮企業股份有限公司（下稱宏詮公司）所僱用擔
    任搬運載送貨物之大貨車司機，為從事駕駛業務之人，於民
    國96年3 月13日晚間21時10分許，駕駛宏詮公司所有車牌號
    碼25 9-SH 號之自用大貨車，沿高雄縣路竹鄉○○路、同鄉
    ○○村○○路，由西向東，往同縣阿蓮鄉港後村方向行駛，
    於同日21時29分許，行經新生路2 巷323 號附近，適有余貴
    華騎乘車牌號碼L95-283 號重型機車由東向西，行經前開處
    所之際，丙○○原應注意載運貨物必須穩妥，車門關閉良好
    ，而依當時情形又無不能注意之情事，竟疏未注意及此，其
    所駕駛上開自用大貨車後車斗門門柱車栓鬆脫，後車斗門向
    左掀開，橫擋對向車道，致對向之余貴華迎面撞上，人車倒
    地，因而頭骨破裂嚴重腦挫傷當場死亡。車禍發生時，丙○
    ○明知汽車駕駛人駕駛汽車肇事致人受傷或死亡，應即採取
    救護或其他必要措施，並向警察機關報告，不得駛離現場，
    其竟惟恐被警查獲，明知余貴華業因本件車禍而受傷死亡，
    仍駕車逃逸。嗣經警調閱附近路口監視器錄影帶後循線查獲
    。
二、案經高雄縣警察局湖內分局移送臺灣高雄地方法院檢察署檢
    察官偵查起訴。
    理    由
壹、證據能力部分：
一、按被告以外之人於偵查中向檢察官所為之陳述，除顯有不可
    信之情況者外，得為證據，刑事訴訟法第159 條之1 第2 項
    定有明文。證人吳慈雯於偵查中之具結後所為之證述，依現
    階段刑事訴訟法規定，檢察官係代表國家偵查犯罪、實施公
    訴，依法有訊問被告、證人、鑑定人之權，而實務運作時，
    檢察官偵查中向被告以外之人所取得之陳述，原則上均能遵
    守法律規定，不致於違法或不當取供，故可信度極高，且上
    開陳述與本件待證事實相關，且為證明被告本件犯罪事實之
    存否所必要，公訴人、被告及辯護人均未證明有何顯不可信
    之情況，是其於偵查時所為之陳述應有證據能力。
二、本判決所引用之其餘證據資料（詳後引證據），其中傳聞證
    據部分，縱無刑事訴訟法第159 條之1 至第159 條之4 或其
    他規定之傳聞證據例外情形，亦因被告及檢察官於本院審判
    程序對證據能力均不爭執，依刑事訴訟法第159 條之5 第2
    項之規定，本院審酌該證據作成之情況，認為適當，均得為
    證據。
貳、實體部分：
一、業務過失致死部分：
（一）訊據上訴人即被告（下稱被告）丙○○對上開業務過失致
      死之犯行坦承不諱，核與告訴人乙○、余盛隆於警詢指述
      相符，並與證人即宏詮公司負責人陳冠中於警詢及證人吳
      慈雯、黃勝忠、程金崑於原審審理時所證述之情節相符，
      復有道路交通事故現場圖、道路交通事故調查報告表(一)、
      (二)、車禍機車駕駛人余貴華及所騎乘機車車號L95-283 車
      籍資料查詢表、大貨車車號259-SH車籍查詢認可資料及行
      車執照各1 份及道路交通事故照片29紙、現場蒐證照片7
      紙、機車L95-283 號照片5 紙附卷可稽。且案發後經警在
      被告所駕上開大貨車、被害人機車進行採證，發現被害人
      機車左右側後視鏡各有藍色漆4 處、1 處，右煞車桿掉落
      ，有藍色漆1 處，車頭上方儀表版破裂，有藍色漆1 處；
      再自該貨車後車斗距基點109 公分處（離地面高度143 公
      分）所採集外來血跡組織，經送DNA 鑑定結果，為被害人
      余貴華所有，即為告訴人甲○○、乙○之親生女血跡等情
      ，有上開刑案現場勘查報告書、內政部警政署刑事警察局
      函附鑑驗書刑醫字第0960047754號各1 份在卷足參（見警
      卷第67頁、第69至72頁），足見確係被告所駕駛之上開自
      用大貨車後車斗門向左掀開，橫擋對向車道，致對向騎乘
      上開機車之被害人迎面撞擊無訛。又被害人確因本件車禍
      撞擊，人車倒地，頭骨破裂嚴重腦挫傷當場死亡等情，有
      臺灣高雄地方法院察署檢察官督同法醫師相驗明確，製有
      相驗報告書、相驗屍體證明書、驗斷書各1 紙附卷可稽，
      是被告之上開自白自堪信為真實。
（二）按載運貨物必須穩妥，車門應能關閉良好，物品應捆紮牢
      固，堆放平穩，96年2 月1 日修正施行之道路交通安全規
      則第77條第2 款分別定有明文。上開道路交通規定係一般
      駕駛人所應注意並確實遵守之事項，被告既考領有大貨車
      駕駛執照，有卷附駕駛執照影本可憑，自應確實注意並遵
      守之，而肇事當時天候晴、夜間有照明、柏油路面、路面
      乾燥無缺陷，業經警製作道路交通事故調查報告表(一)、(二)
      及上開現場照片在卷，依被告智識、能力，復無不能注意
      之情事，詎被告竟疏未注意將上開大貨車後車斗門關閉良
      好，致其鬆脫向左掀開橫擋對向車道，使對向騎乘上開機
      車之被害人迎面撞擊受創死亡，是本件車禍之發生，被告
      有過失灼然甚明。
（三）綜上所述，被告就本件車禍之發生確有過失行為，其過失
      行為確使被害人因而死亡，是被告之過失行為與該被害人
      之死亡結果間，應具有相當因果關係無疑。是以，被告過
      失致人於死之犯行應堪認定。
二、肇事逃逸部分：
（一）訊據被告矢口否認有何肇事致人死亡逃逸之犯行，辯稱：
      我開車時並未看到被害人之機車靠近，事發時不知道有撞
      到被害人，我不知道發生車禍云云。
（二）經查：
 （1）證人吳慈雯於偵查時證稱：96年3 月13日21時29分許，我
      人在保養廠內工作，那時聽到門外「碰」、「碰」撞擊的
      聲音，我出門查看，看見1 部貨車停在我保養廠門口，並
      看見1 台機車倒地，旁邊還倒了1 個人；那台貨車停留約
      5 至10秒，之後就加速往阿蓮方向離開等語（參偵卷第10
      11頁），復於原審審理時證稱：當時我人在工廠裡上班，
      我有聽到車子撞擊聲，之後我就出來看，我看到1 輛車停
      在我工廠前面，是1 輛貨車，停了5 至10秒，駕駛沒有下
      車，後來我看到車子加速逃逸；我出去看時就發現地上有
      1 個人躺在那裡，路燈是在叉路那邊，但是還是可以看到
      有人躺在那邊等語（參原審卷第54至55頁背面）；且證人
      黃勝忠於原審審理時證稱：我是看到肇事者停下來，但駕
      駛人沒有下車，當時這部貨車後車斗沒有關好，車斗門向
      左邊掀開，差不多把全部路面占滿，伊也看不到前面，但
      伊有看到地上有機車，在該貨車之後面等語明確（參原審
      卷第56至58頁）；又被告於本院審理時供承：車禍發生時
      我有聽到碰撞聲等語（見本院卷第26、51、52頁）；再參
      以，本件被害人所騎乘之上開機車，於車禍發生後之車損
      情形：車頭大燈以上護板破裂受損嚴重，左、右側後視鏡
      均斷落，右剎車桿斷落，車頭上方之儀表板破裂等情，有
      刑案現場勘查報告書1 份在卷可稽（見警卷第71頁），且
      被害人因本件車禍撞擊，人車倒地，致頭骨破裂嚴重腦挫
      傷當場死亡，亦詳於前述，又於保養廠內工作之吳慈雯尚
      得以聽聞車禍發生之撞擊聲，觀之被害人所騎乘之機車嚴
      重損壞、被害人所受之上開傷勢及車禍發生時之撞擊聲響
      ，本案車禍發生時之撞擊力非輕甚明，被告身為職業駕駛
      人，又聽見巨大撞擊聲音，豈有不知發生車禍之理？被告
      甚且停車數秒，顯已知悉駕車肇事，竟未下車救護被害人
      或報警處理或為其他必要措施，而仍駕車離去，顯係肇事
      逃逸無疑。
 （2）綜上所述，被告之辯解，顯與常理有違，不足採信，被告
      肇事致人死亡逃逸之犯行，事證明確，堪以認定。
三、被告另聲請測謊鑑定及勘驗肇事現場，惟本案事證已臻明確
    ，核無測謊及履勘現場之必要，附此敘明。
四、按刑法上所謂業務，係指個人基於其社會地位繼續反覆所執
    行之業務，而汽車（含貨車）駕駛人之駕駛工作，乃隨時可
    致他人身體、生命於危險之行為；如以駕駛汽車為主要業務
    之人，就其駕駛汽車應有經常注意，俾免他人於危險之特別
    義務，其所負之特別義務，在此地位之駕車，不問其目的為
    何，均應認係業務之範圍，亦不因其駕駛時為上班或下班時
    間而有差別（最高法院92年度台上字第4251號判決意旨參照
    ）。次按刑法第185 條之4 駕駛動力交通工具肇事致人死傷
    而逃逸罪，只須有駕駛動力交通工具肇事，致人死傷，未下
    車救護而逃逸之事實，罪即成立；且駕駛人之肇事逃逸，係
    在其過失行為發生之後，為規避責任，另行起意之另一行為
    ，故行為人之過失犯行與其肇事致人死傷而逃逸之行為，應
    屬併罰關係（最高法院89年度台上字第7622號、91年度台上
    字第3776號、93年度台上字第5599號判決意旨參照）。核被
    告丙○○所為，係犯刑法第276 條第2 項之業務過失致人於
    死罪及同法第185 條之4 之肇事致人死亡逃逸罪。被告所犯
    上開2 罪，各為過失、故意犯罪，行為互殊，應予分論併罰
    之。另中華民國96年罪犯減刑條例業於96年7 月16日生效施
    行，本案被告犯罪時間係於96年4 月24日以前，又無該條例
    第3 條規定不予減刑之情形，爰依該條例第2 條第1 項第3
    款之規定減其宣告刑2 分之1 。
五、原審認被告罪證明確，因而適用刑法第276 條第2 項、第18
    5 條之4 、第51條第5 款，中華民國96年罪犯減刑條例第2
    條第1 項第3 款、第7 條規定，並審酌被告身為職業大貨車
    駕駛，竟疏未將其後車斗門關閉良好，致後車斗門向左掀開
    撞擊被害人，因此過失肇禍，致被害人受創死亡，且其知悉
    駕車肇事致人死亡，竟仍逃逸，惡性較重，犯後僅坦承業務
    過失致死犯行，就肇事逃逸犯行，飾詞狡辯，態度欠佳，又
    告訴人僅領取汽車強制保險金，被告（與其雇主）迄未與告
    訴人達成民事和解，惟念及被告駕車致死係因過失所致，且
    係受僱之貨車司機，其前未受有期徒刑執行之前科紀錄，有
    台灣高等法院被告前案紀錄表在卷足參等一切情狀，就業務
    過失致死部分，量處有期徒刑1 年4 月，減為有期徒刑8 月
    ；就肇事致人死亡逃逸部分，量處有期徒刑2年10月，減為
    有期徒刑1 年5 月；應執行有期徒刑2 年。其認事用法，核
    無不合，量刑亦屬允當。被告上訴意旨就業務過失致死部分
    認量刑過重，就肇事致人死亡逃逸部分否認犯行，指摘原判
    決不當，均無理由；檢察官上訴意旨認原判決量刑過輕，指
    摘原判決不當，惟念被告坦承業務上過失致死犯行，並無前
    科，素行良好，原判決量處上開刑度，尚屬妥適，檢察官之
    上訴亦無理由，均應予駁回。
據上論斷，應依刑事訴訟法第368條，判決如主文。
本案經檢察官陳宗吟到庭執行職務。
中    華    民    國    97    年    1     月    2     日
                  刑事第九庭    審判長法  官  莊秋桃
                                      法  官  范惠瑩
                                      法  官  陳  箐
以上正本證明與原本無異。
如不服本判決應於收受本判決後10日內向本院提出上訴書狀，其
未敘述上訴理由者，並得於提起上訴後10日內向本院補提理由書
狀（均須按他造當事人之人數附繕本）「切勿逕送上級法院」。
中    華    民    國    97    年    1     月    2     日
                                      書記官  張宗芳
附錄本判決論罪科刑法條：
刑法276條第2項
從事業務之人，因業務上之犯前項之罪者，處5 年以下有期徒刑
或拘役，得併科3000元以下罰金。
第185條之4（肇事遺棄罪）
駕駛動力交通工具肇事，致人死傷而逃逸者，處6 月以上5 年以
下有期徒刑。


司法院資訊處製作；財團法人民間司法改革基金會備份。
